臺灣高雄地方法院刑事判決　　　　　　100年度審訴字第767號
公　訴　人　臺灣高雄地方法院檢察署檢察官
被　　　告　陳森源
上列被告因毒品危害防制條例案件，經檢察官提起公訴（100年
度撤緩毒偵字第20號、100年度毒偵字第696號），由本院合併審
理，嗣本院訊問被告後，因被告就其被訴事實為有罪之陳述，經
詢問被告及檢察官之意見後，合議庭裁定由受命法官依簡式審判
程序獨任審理，並判決如下：
    主  文
陳森源施用第一級毒品，累犯，處有期徒刑拾壹月。扣案之第一
級毒品海洛因壹包（檢驗前淨重零點壹壹柒公克，檢驗後淨重零
點壹零捌公克，含包裝袋壹只），沒收銷燬。又施用第一級毒品
，累犯，處有期徒刑拾壹月。扣案之第一級毒品海洛因壹包（檢
驗前淨重零點零肆玖公克，檢驗後淨重零點零肆公克，含包裝袋
壹只），沒收銷燬。又施用第一級毒品，累犯，處有期徒刑拾壹
月。又持有第一級毒品，累犯，處有期徒刑伍月。扣案之第一級
毒品海洛因壹包（檢驗前淨重零點零捌陸公克，檢驗後淨重零點
零柒陸公克，含包裝袋壹只），沒收銷燬。應執行有期徒刑參年
。扣案之第一級毒品海洛因參包（檢驗前淨重各為零點壹壹柒、
零點零肆玖公克、零點零捌陸公克；檢驗後淨重各為零點壹零捌
公克、零點零肆公克、零點零柒陸公克，含包裝袋參只），均沒
收銷燬。
    事  實
一、陳森源曾於民國88年間因施用毒品案件，經本院以88年度毒
    聲字第1334號裁定送觀察、勒戒後，認有繼續施用毒品傾向
    ，再經本院以88年度毒聲字第3733號裁定令入戒治處所施以
    強制戒治，於89年10月6日執行完畢，並經臺灣高雄地方法
    院檢察署檢察官以90年度戒毒偵字第398號不起訴處分確定
    。復於上開強制戒治執行完畢5年內，於94年間因施用毒品
    案件，經本院以94年訴字第2541號號判決判處有期徒刑10月
    確定。又因施用毒品案件，經本院以96年度訴字第2608號判
    決判處有期徒刑8月確定，於97年6月16日執行完畢。詎其不
    知悔改，明知海洛因業經毒品危害防制條例第2條第2項第1
    款明定為第一級毒品，不得非法施用、持有，仍基於施用、
    持有第一級毒品海洛因之犯意，分別於下列時地為下列之犯
    行：
  (一)於98年11月16日某時許，於其位在高雄市○○區○○路134
    之3號住處，以海洛因摻水置於針筒內注射之方式，施用第
    一級毒品海洛因1次。嗣於翌日14時50分許，在高雄市○○
    區○○街4號前為警查獲，並當場扣得其所有之第一級毒品
    海洛因1包（檢驗前淨重0.117公克，檢驗後淨重0.108公克
    ）。經陳森源同意採集尿液送驗（檢體編號：專一98521）
    ，檢驗結果呈嗎啡、可待因陽性反應。
  (二)後於98年11月23日10時許，於前開住處內，以海洛因摻水置
    於針筒內注射之方式，施用第一級毒品海洛因1 次。嗣於翌
    日13時35分許，在高雄市○○區○○路792 號前為警查獲，
    並當場扣得其所有之第一級毒品海洛因1 包（檢驗前淨重
    0.049 公克，檢驗後淨重0.04公克）。經陳森源同意採集尿
    液送驗（檢體編號：H-363 ），檢驗結果呈嗎啡、可待因陽
    性反應。
  (三)嗣於99年11月15日14時15分許警方採尿前回溯72小時內之某
    時（不含公權力拘束時間），在不詳地點，以海洛因摻水置
    於針筒內注射之方式，施用第一級毒品海洛因次；另基於持
    有第一級毒品海洛因之犯意，於99年11月15日12時許，在高
    雄市○○區○○路某便利商店前，以新臺幣500 元之代價，
    向某真實姓名年籍不詳、綽號「阿華」之人購入第一級毒品
    海洛因1 小包（檢驗前淨重0.086 公克，檢驗後淨重0.076
    公克）後，即放於身上而持有之。嗣於同日13時15分許，在
    高雄市○○區○○路與皓東路口，因形跡可疑為警盤查，並
    當場扣得上開第一級毒品海洛因1 包。經陳森源同意採集尿
    液送驗（檢體編號：H-503 ），檢驗結果呈嗎啡、可待因陽
    性反應。
二、案經高雄市政府警察局、高雄市政府警察局三民第二分局分
    局移送臺灣高雄地方法院檢察署檢察官偵查起訴。
    理  由
一、本件被告陳森源所犯均為死刑、無期徒刑、最輕本刑為3年
    以上有期徒刑以外之罪，其於審判程序中就被訴事實為有罪
    之陳述，經本院告知簡式審判程序之旨，並聽取當事人意見
    後，認宜進行簡式審判程序，爰依刑事訴訟法第273條之1第
    1項規定，裁定進行簡式審判程序，合先敘明。又簡式審判
    程序之證據調查，依刑事訴訟法第273條之2規定，不受同法
    第159條第1項審判外陳述排除之限制，再被告對於卷內之各
    項證據亦不爭執證據能力（本院卷第30頁背面、第31頁），
    故卷內所列之各項證據，自得作為證據，先予敘明。
二、前揭事實，業據被告陳森源於本院審理中坦承不諱；其為警
    查獲時所採尿液經送檢驗結果，均呈嗎啡、可待因之陽性反
    應，此有高雄市政府警察局保安警察大隊黎明中隊偵辦毒品
    危害防制條例嫌疑人尿液採證代碼對照表1份（警一卷第16
    頁）高雄市警察局三民二分局偵辦毒品案件尿液對照表2份
    （警二卷第10頁；偵二卷第15頁）、高雄市立凱旋醫院濫用
    藥物尿液檢驗報告3份（偵一卷第17頁；偵二卷第34頁；偵
    三卷第3頁）在卷可稽。另扣案之第一級毒品海洛因3包，經
    送鑑驗結果，確含海洛因成分（驗前淨重各為0.117公克、
    0.049 公克、0.086 公克，驗後淨重各為0.108 公克、0.04
    公克、0.076 公克），此有高雄市立凱旋醫院濫用藥物成品
    檢驗鑑定書3 紙（偵一卷第20、21頁；偵三卷第12頁）附卷
    可稽。綜上所述，被告上開任意性之自白既有前揭證據可佐
    ，核與事實相符，自得採為論罪科刑之依據，是本案事證已
    臻明確，被告犯行洵堪認定。
三、按毒品危害防制條例於92年7月9日修正公布，自93年1月9日
    施行，其中第20條、第23條將施用毒品之刑事處遇程序程序
    ，區分為「初犯」及「5年內再犯」、「5年後再犯」。依其
    立法理由之說明：「初犯」，經觀察、勒戒或強制戒治後，
    應為不起訴處分或不付審理之裁定；經觀察、勒戒或強制戒
    治執行完畢釋放後，「5年內再犯」者，因其再犯率甚高，
    原實施之觀察、勒戒及強制戒治既已無法收其實效，爰依法
    追訴或裁定交付審理。至於經觀察、勒戒或強制戒治執行完
    畢釋放後，「5年後再犯」者，前所實施之觀察、勒戒或強
    制戒治已足以遮斷其施用毒品之毒癮，為期自新及協助其斷
    除毒癮，仍適用「初犯」規定，先經觀察、勒戒或強制戒治
    之程序。從而依修正後之規定，僅限於「初犯」及「5年後
    再犯」2種情形，始應先經觀察、勒戒或強制戒治程序。倘
    被告於5年內已再犯，經依法追訴處罰，縱其第3次（或第3
    次以上）再度施用毒品之時間，在初犯經觀察、勒戒或強制
    戒治執行完畢釋放5年以後，已不合於「5年後再犯」之規定
    ，且因已於「5年內再犯」，顯見其再犯率甚高，原實施觀
    察、勒戒或強制戒治，已無法收其實效，即應依該條例第10
    條處罰（最高法院95年5月9日第7次刑事庭會議決議參照）
    。本件被告前因施用毒品案件，經送強制戒治，於89年10月
    6日執行完畢，嗣因施用毒品案件，經本院以94年度訴字第
    2541號判處有期徒刑10月確定，於95年10月15 日執行完畢
    出監，有臺灣高等法院被告前案紀錄表1份在卷可按，故被
    告於前述強制戒治執行完畢釋放後，5年內再犯上開施用毒
    品罪，並經判決確定，則其再度犯本件施用毒品犯行，雖距
    前述強制戒治執行完畢釋放後已逾5年，揆諸前開說明，仍
    應依法論科。
四、核被告陳森源所為4次犯行，係分別犯毒品危害防制條例第
    10條第1 項之施用第一級毒品罪（3 罪）及同條例第11條第
    1 項之持有第一級毒品罪（1 罪）。被告因施用而持有海洛
    因之低度行為，應為施用之高度行為所吸收，不另論罪。又
    被告所犯上開4 罪，犯意各別，罪質各異，行為互殊，應予
    分論併罰。又被告有犯罪事實欄所載之犯罪前科及執行情形
    ，有臺灣高等法院被告前案紀錄表1 份在卷可查，其於上開
    有期徒刑執行完畢後5 年內，故意再犯本件有期徒刑以上之
    4 罪，均為累犯，爰均依刑法第47條第1 項之規定加重其刑
    。審酌被告歷經觀察勒戒、強制戒治，然仍未戒除毒癮，且
    有多次施用毒品前科，經科刑服刑之後，又再犯本件，足見
    其對毒品依賴甚深，且其意志不堅，復未能因此心生警惕，
    故量刑不宜過低，惟念其施用、持有毒品之行為，究屬戕害
    自己身心，尚未危害他人，且於本院審理中已坦承犯行，犯
    罪後態度良好等一切情狀，暨檢察官之具體求刑，分別量處
    如主文所示之刑，並定其應執行之刑，以示懲儆。
五、扣案之海洛因3 包（驗前淨重各為0.117 公克、0.049 公克
    、0.086 公克，驗後淨重各為0.108 公克、0.04公克、0.07
    6 公克），經鑑驗後含第一級毒品海洛因成分無訛，業如前
    述，應依毒品危害防制條例第18條第1 項前段之規定，不問
    屬於被告與否，均應於其各罪項下宣告沒收銷燬之，其包裝
    袋因殘留微量海洛因毒品而難以析離，爰視同毒品整體，併
    依前開規定沒收銷燬之。至鑑驗耗用之海洛因既已滅失，自
    無庸再予宣告沒收銷燬，併予敘明。
據上論斷，應依刑事訴訟法第273條之1第1項、第299條第1項前
段，毒品危害防制條例第10條第1項，第11條第1項、第18條第1
項前段，刑法第11條、第47條第1 項、第51條第5 款、第9 款，
判決如主文。
本案經檢察官王清海到庭執行職務。
中    華    民    國    100     年  5     月    26    日
                  刑事第十庭   法  官  張  震
以上正本證明與原本無異。
如不服本判決應於收受判決後10日內向本院提出上訴書狀，並應
敘述具體理由。其未敘述上訴理由者，應於上訴期間屆滿後20日
內向本院補提理由書(均須按他造當事人之人數附繕本)「切勿逕
送上級法院」。
中    華    民    國    100     年    5   月    26    日
                               書記官  邱家銘
附錄本判決論罪科刑之法條：
毒品危害防制條例第10條
施用第一級毒品者，處6月以上5年以下有期徒刑。
施用第二級毒品者，處3年以下有期徒刑。
毒品危害防制條例第11條
持有第一級毒品者，處3年以下有期徒刑、拘役或新臺幣5萬元以
下罰金。
持有第二級毒品者，處2年以下有期徒刑、拘役或新臺幣3萬元以
下罰金。
持有第一級毒品純質淨重10公克以上者，處1年以上7年以下有期
徒刑，得併科新臺幣1百萬元以下罰金。
持有第二級毒品純質淨重20公克以上者，處6月以上5年以下有期
徒刑，得併科新臺幣70萬元以下罰金。
持有第三級毒品純質淨重20公克以上者，處3年以下有期徒刑，
得併科新臺幣30萬元以下罰金。
持有第四級毒品純質淨重20公克以上者，處1年以下有期徒刑，
得併科新臺幣10萬元以下罰金。
持有專供製造或施用第一級、第二級毒品之器具者，處1年以下
有期徒刑、拘役或新臺幣1萬元以下罰金。